臺灣基隆地方法院民事判決
110年度訴字第233號
原      告  王家清即我幫您企業社


訴訟代理人  王志杰  
被      告  孫忠貞  


上列當事人間請求給付違約金等事件，本院於民國110年8月26日
言詞辯論終結，判決如下：
    主  文
被告應給付原告新臺幣肆拾貳萬柒仟貳佰元，及自民國一百零九
年十一月七日起至清償日止，按年息百分之五計算之利息。
訴訟費用新臺幣肆仟陸佰參拾元由被告負擔。
本判決得假執行。
    事實及理由
壹、程序方面： 
一、按債務人對於支付命令於法定期間合法提出異議者，支付命
    令於異議範圍內失其效力，以債權人支付命令之聲請，視為
    起訴或聲請調解，民事訴訟法第519條第1項定有明文。查原
    告前依督促程序聲請發支付命令，經臺灣臺北地方法院核發
    109年度司促字第15571號支付命令後，被告於法定期間聲明
    異議，前開支付命令已失其效力，即應視為債權人即原告已
    對債務人即被告提起訴訟，合先敘明。
二、按訴狀送達後，原告不得將原訴變更或追加他訴，但擴張或
    減縮應受判決事項之聲明者，不在此限，民事訴訟法第255
    條第1項第3款定有明文。查原告起訴時原聲明請求被告應給
    付原告新臺幣(下同)747,600元及自支付命令送達之翌日起
    至清償日止，按年息5%計算之利息。嗣於本院民國110年8月
    26日當庭變更請求之本金為427,200元，核屬減縮應受判決
    事項之聲明，揆諸上開規定，應予准許。
三、被告經合法通知，未於言詞辯論期日到場，核無民事訴訟法
    第386條所列各款情形，爰依民事訴訟法第385條第1項前段
    之規定，准原告之聲請，由其一造辯論而為判決。
貳、實體方面：
一、原告起訴主張：被告前於109年7月9日與原告簽立不動產買
    賣要約書(下稱系爭要約書)，委請原告以總價款1,068萬元
    之條件代為仲介承購原告受任居間仲介銷售之門牌號碼基隆
    市○○區○○街000巷00號6樓暨坐落土地應有部分(下合稱系爭
    不動產)，兩造並在系爭要約書第7條第4款約定倘買方(即被
    告)於賣方(即系爭不動產之出賣人)同意出售系爭不動產後
    ，有反悔不買或其他行為致無法於約定之日簽訂買賣契約時
    ，被告即應賠償乙方(即原告)依賣方委託價4%計算之違約金
    。嗣系爭不動產之出賣人於翌(10)日經原告居間仲介而在系
    爭要約書之賣方欄位簽名，同意以前開總價款出售系爭不動
    產予被告，原告之業務即訴外人黃韻玲旋於同日將原告居間
    仲介成交買賣系爭不動產事宜以簡訊及通訊軟體訊息通知被
    告，並與被告相約於同年月15日14時在原告之營業處所簽立
    系爭不動產買賣契約。詎被告於簽約當日遲未出面，迭經原
    告聯繫未果，致系爭不動產買賣契約因被告缺席而無從簽立
    ，業已違反兩造間上揭約定，爰依系爭要約書第7條第4款約
    定，請求被告給付以委託價1,068萬元之4%計算之違約金427
    ,200元【計算式：1,068萬元×4%＝427,200元】。並聲明：被
    告應給付原告427,200元，及自支付命令送達之翌日起至清
    償日止，按年息5%計算之利息。
二、被告經合法通知，未於言詞辯論期日到場爭執，亦未提出書
    狀為任何聲明或陳述。
三、經查，原告主張之上開事實，業據其提出不動產買賣要約書
    、簡訊通知、通話紀錄、Line對話紀錄、存證印函暨回執等
    件影本為證；而被告經合法通知，未於言詞辯論期日到場爭
    執，亦未提出準備書狀作任何聲明或陳述，本院審酌原告所
    提之上開事證與其主張相符，認原告主張應堪信為真實。
四、復查，系爭要約書第7條約定「簽訂買賣契約之期間及違約
    處理」載明「一、本要約書依第三條承諾送達買方(即被告
    ，下同)之日起7日內，買方應依乙方(即原告，下同)所指定
    之處所、時間，出面與賣方(即系爭不動產之出賣人，下同)
    簽訂不動產買賣契約書。…四、買方於賣方同意出售(系爭不
    動產)後，有反悔不買或其他行為致無法於約定之日完成簽
    訂買賣契約時，買方除上述第二款之賠償外需給付乙方依賣
    方委託價百分之4計算之違約金做為買方違約之賠償。」等
    語，有前開買賣要約書影本附卷可稽，又系爭要約書既均經
    兩造簽名於上，兩造自均應受系爭要約書所載約定內容之拘
    束。再查，系爭不動產之出賣人於被告簽立系爭要約書表明
    願以總價1,068萬元之條件買受系爭不動產後，經原告居間
    仲介而在系爭要約書賣方欄位簽名而同意以前開條件出售系
    爭不動產予被告，原告隨即將居間仲介成交買賣系爭不動產
    事宜通知被告，並與被告約定於同年月15日14時在原告之營
    業所簽立系爭不動產買賣契約，惟簽約當日被告遲未出面，
    致系爭不動產買賣契約無從簽立等節，既如前述，是原告主
    張被告違反系爭要約書第7條第4款約定，並據以請求被告給
    付該款約定所定，以賣方委託價即系爭不動產出賣人同意出
    售系爭不動產之價格1,068萬元之4%違約金，自屬有據。準
    此，原告依系爭要約書第7條第4款約定，請求被告給付427,
    200元【計算式：1,068萬元×4%＝427,200元】，洵屬有據，
    應予准許。
五、末按給付有確定期限者，債務人自期限屆滿時起，負遲延責
    任；給付無確定期限者，債務人於債權人得請求給付時，經
    其催告而未為給付，自受催告時起，負遲延責任。其經債權
    人起訴而送達訴狀，或依督促程序送達支付命令，或為其他
    相類之行為者，與催告有同一之效力，民法第229條第1項、
    第2項分別定有明文。又遲延之債務，以支付金錢為標的者
    ，債權人得請求依法定利率計算之遲延利息。但約定利率較
    高者，仍從其約定利率；應付利息之債務，其利率未經約定
    ，亦無法律可據者，週年利率為5%，民法第233條第1項、第
    203條亦有明文。本件原告請求被告給付違約金之債權，並
    無確定期限，應自被告受催告時起，始負遲延責任。從而，
    原告依系爭要約書之法律關係，請求被告給付427,200元，
    及自支付命令送達被告之翌日即109年11月7日起至清償日止
    ，按年息5%計算之利息，為有理由，應予准許。
六、本件原告起訴時之訴訟標的金額為747,600元，應徵第一審
    裁判費8,150元，因被告敗訴本應由被告負擔，嗣原告減縮
    訴訟標的金額為427,200元，應徵第一審裁判費4,630元，就
    該縮減部分而言，與撤回無異，故該部分所生之費用，依民
    事訴訟法第83條第1項前段規定，自應由原告自行負擔，併
    此敘明。
七、本判決所命給付之金額未逾50萬元，依民事訴訟法第389條
    第1項第5款規定，應依職權宣告假執行。
八、據上論結，本件原告之訴為有理由，依民事訴訟法第385條
    第1項前段、第78條、第83條第1項前段、第389條第1項第5
    款，判決如主文。
中　　華　　民　　國　　110 　年　　9 　　月　　9 　　日
                  民事庭法　官　姚貴美　　　　　
以上正本係照原本作成。
對於本件判決如有不服，應於收受送達後20日內向本院提出上訴
書狀，敘述上訴之理由，上訴於臺灣高等法院，並按他造當事人
之人數附具繕本。如委任律師提起上訴者，應一併繳納上訴審裁
判費。
中　　華　　民　　國　　110 　年　　9 　　月　　9 　　日
                        書記官　湯惠芳